臺灣臺中地方法院刑事判決  
111年度金訴字第503號
公  訴  人  臺灣臺中地方檢察署檢察官
被      告  張銓祐



上列被告因違反洗錢防制法等案件，經檢察官提起公訴（111年
度偵字第1693號）及移送併辦（111年度偵字第5936號、第11041
號），被告就被訴之事實為有罪陳述，經告知被告簡式審判程序
之旨，並聽取當事人意見後，本院裁定由受命法官獨任進行簡式
審判程序，判決如下：
    主      文
張銓祐幫助犯洗錢防制法第十四條第一項之洗錢罪，處有期徒刑
伍月，併科罰金新臺幣伍萬元，罰金如易服勞役，以新臺幣壹仟
元折算壹日。未扣案之犯罪所得新臺幣參佰元沒收，於全部或一
部不能沒收或不宜執行沒收時，追徵其價額。
    事實及理由
一、本案犯罪事實及證據，除證據部分增列被告張銓祐於本院行
    準備、審理程序時之自白外，餘均引用檢察官起訴書、移送
    併辦意旨書之記載（如附件一、二）。
二、論罪科刑：
（一）論罪：
    1.按行為人提供金融帳戶提款卡及密碼予不認識之人，非屬
      洗錢防制法第2條所稱之洗錢行為，不成立同法第14條第1
      項一般洗錢罪之正犯；如行為人主觀上認識該帳戶可能作
      為收受及提領特定犯罪所得使用，他人提領後即產生遮斷
      資金流動軌跡以逃避國家追訴、處罰之效果，仍基於幫助
      之犯意而提供，應論以幫助犯同法第14條第1項之一般洗
      錢罪（最高法院108年度台上字第3101號判決意旨參照）
      。
    2.查被告將中國信託商業銀行帳號000000000000號帳戶（下
      稱本案帳戶）之網路銀行帳號、密碼，交付真實姓名年籍
      不詳、社群網站Facebook暱稱「林琳」之人使用，嗣本案
      詐欺集團成員對告訴人王崇懿、王賀伯、徐青萍、陳怡如
      施以詐術，致其等陷於錯誤，並依指示轉帳至本案帳戶，
      旋遭該集團不詳成員轉出一空，已如上述。被告所為固未
      直接實行詐欺取財、掩飾或隱匿特定犯罪所得之本質、來
      源、去向、所在之構成要件行為，惟其提供本案帳戶之網
      路銀行帳號、密碼予「林琳」，確對本案詐欺集團成員遂
      行詐欺取財、掩飾或隱匿特定犯罪（詐欺取財罪屬洗錢防
      制法第3條第2款之特定犯罪）所得之本質、來源、去向、
      所在資以助力，有利詐欺取財及洗錢之實行，是核被告所
      為，係犯刑法第30條第1項前段、第339條第1項之幫助詐
      欺取財罪、刑法第30條第1項前段、洗錢防制法第14條第1
      項之幫助洗錢罪。
    3.被告以1個提供帳戶資料之行為，幫助本案詐欺集團成員
      對告訴人4人詐欺取財並洗錢，觸犯上開4個幫助詐欺取財
      罪及4個幫助洗錢罪，屬想像競合犯，應依刑法第55條前
      段規定，應從一重（以如移送併辦意旨書附表編號1所示
      之詐得及洗錢金額最高，情節最重）論以幫助洗錢罪。
（二）刑之減輕：
    1.按想像競合犯之處斷刑，本質上係「刑之合併」。其所謂
      從一重處斷，乃將想像競合犯組成之評價上數罪，合併為
      科刑一罪，其所對應之刑罰，亦合併其評價上數罪之數法
      定刑，而為一個處斷刑。易言之，想像競合犯侵害數法益
      者皆成立犯罪，論罪時必須輕、重罪併舉論述，同時宣告
      所犯各罪名，包括各罪有無加重、減免其刑之情形，亦應
      說明論列，量刑時併衡酌輕罪部分量刑事由，評價始為充
      足，然後依刑法第55條前段規定「從一重處斷」，非謂對
      於其餘各罪可置而不論。因此，法院決定處斷刑時，雖以
      其中最重罪名之法定刑，做為裁量之準據，惟於裁量其輕
      重時，仍應將輕罪合併評價在內（最高法院108年度台上
      字第4405、4408號判決意旨參照）。
    2.被告於審判中自白洗錢犯行，業如前述，依洗錢防制法第
      16條第2項規定，應予減輕其刑。又被告所為既係洗錢罪
      之幫助犯，爰依刑法第30條第2項規定，減輕其刑。被告
      前述洗錢罪之刑之減輕（審判中自白、幫助犯），應遞減
      之。被告幫助詐欺取財罪，本得依刑法第30條第2項規定
      減輕其刑，惟因屬想像競合犯中之輕罪，本院決定處斷刑
      時，雖以其中最重罪名即幫助洗錢罪之法定刑作為裁量之
      準據，然於後述量刑時仍當一併衡酌上開幫助詐欺取財罪
      得減輕其刑之事由，併予敘明。
（三）量刑：
　　　爰審酌被告犯罪之動機、目的、手段，其行為所造成之損
      害，並考量被告犯後坦承犯行，惟未與告訴人4人成立調
      解，兼衡被告未曾因案經論罪科刑之素行（見卷附臺灣高
      等法院被告前案紀錄表），於審理程序中自陳高職肄業，
      受僱擔任工地刷油漆臨時工，月收入約新臺幣（下同）2
      萬8000元至3萬元，獨居，無人需其撫養，經濟狀況勉持
      等一切情狀，量處如主文所示之刑，並就併科罰金部分諭
      知易服勞役之折算標準，以資懲儆。
三、沒收：
（一）被告提供本案帳戶之網路銀行帳號、密碼予本案詐欺集團
      成員，實際獲得本案詐欺集團成員給付餐費300元之情，
      業據其於警詢、審理程序中供陳在卷（見111年度偵字第1
      693號卷第15頁，111年度金訴字第503號卷第72頁），是
      其本案之犯罪所得應為300元，雖未扣案，然如宣告沒收
      ，並無過苛之虞、欠缺刑法上之重要性、犯罪所得價值低
      微，或為維持被告生活條件必要等情形，自應依刑法第38
      條之1第1項前段、第3項規定宣告沒收，並諭知於全部或
      一部不能沒收或不宜執行沒收時，追徵其價額。
（二）又洗錢防制法第18條第1項規定：「犯第十四條之罪，其
      所移轉、變更、掩飾、隱匿、收受、取得、持有、使用之
      財物或財產上利益，沒收之；犯第十五條之罪，其所收受
      、持有、使用之財物或財產上利益，亦同。」，係採取義
      務沒收主義，只要合於該規定，法院固應為相關沒收之諭
      知，然該洗錢行為之標的是否限於行為人所有者始得宣告
      沒收，法無明文，實務上一向認為倘法條並未規定「不問
      屬於犯罪行為人與否均沒收」時，自仍以屬於被告所有者
      為限，始應予沒收。本院認在洗錢防制法並未規定「不問
      屬於犯罪行為人與否」之情形下，自宜從有利於被告之認
      定。查告訴人4人遭詐取之款項，係由本案詐欺集團不詳
      成員轉出，非屬被告所有，亦非在被告實際掌控中，被告
      就該等款項不具所有權及事實上處分權，無從依洗錢防制
      法第18條第1項諭知沒收。　　
四、依刑事訴訟法第273條之1第1項、第299條第1項前段、第310
    條之2、第454條，判決如主文。
五、如不服本判決應於收受判決後20日內向本院提出上訴書狀，
    並應敘述具體理由；其未敘述上訴理由者，應於上訴期間屆
    滿後20日內向本院補提理由書（均須按他造當事人之人數附
    繕本）。切勿逕送上級法院。告訴人或被害人如不服判決，
    應備理由具狀向檢察官請求上訴，上訴期間之計算，以檢察
    官收受判決正本之日起算。
本案經檢察官詹益昌提起公訴及移送併辦，由檢察官葉芳如到庭
執行職務。
中　　華　　民　　國　　111 　年　　9 　　月　　28　　日
　　　　　　　　　刑事第十八庭  法  官  吳欣哲
以上正本證明與原本無異。
　　　　　　　　　　　　　　　  書記官　劉子瑩
中　　華　　民　　國　　111 　年　　9 　　月　　29　　日
附錄本案論罪科刑法條全文：
中華民國刑法第30條
幫助他人實行犯罪行為者，為幫助犯。雖他人不知幫助之情者，
亦同。
幫助犯之處罰，得按正犯之刑減輕之。
中華民國刑法第339條
意圖為自己或第三人不法之所有，以詐術使人將本人或第三人之
物交付者，處五年以下有期徒刑、拘役或科或併科五十萬元以下
罰金。
以前項方法得財產上不法之利益或使第三人得之者，亦同。
前二項之未遂犯罰之。
洗錢防制法第14條
有第二條各款所列洗錢行為者，處七年以下有期徒刑，併科新臺
幣五百萬元以下罰金。
前項之未遂犯罰之。
前二項情形，不得科以超過其特定犯罪所定最重本刑之刑。
--------------------------------------------------------
附件一：
臺灣臺中地方檢察署檢察官起訴書                      仕股
                                     111年度偵字第1693號
　　被　　　告　張銓祐　男　24歲（民國00年0月00日生）
　　　　　　　　　　　　住○○市○里區○○路0000號
　　　　　　　　　　　　居臺中市○○區○○○路00號3樓之8
　　　　　　　　　　　　國民身分證統一編號：Z000000000號
上列被告因違反洗錢防制法等案件，業經偵查終結，認應提起公
訴，茲將犯罪事實及證據並所犯法條分敘如下：
　　　　犯罪事實
一、張銓祐依一般社會生活通常經驗，本可預見將金融機構帳戶提
    供予不相識之人使用，可能幫助詐欺集團作為不法收取他人款
    項及提領特定犯罪所得之用，以遂其掩飾或隱匿犯罪所得財物
    ，竟在結果發生不違背其本意下，容任其所提供之金融帳戶可
    能被詐欺集團利用，造成詐欺取財、掩飾隱匿贓款去向結果之
    發生，而意圖為第三人不法之所有，基於幫助詐欺取財及幫
    助掩飾、隱匿特定犯罪所得之不確定故意，於民國110年8月4日
    某時許，在新北市○○區○○路00號（沃客商旅三重館），將其
    所申設使用之中國信託商業銀行帳號000000000000號帳戶（
    下稱中信帳戶）之網路銀行帳號、密碼，提供予某真實姓名
    、年籍均不詳，Facebook暱稱為「林琳」之詐欺集團成員，並
    約定以新臺幣（下同）8萬元之對價，使「林琳」得租用上
    開中信帳戶5至7天，供詐欺集團成員用於收受詐欺犯罪所得
    並掩飾、隱匿資金去向。嗣詐欺集團成員取得上開中信帳戶後
    ，意圖為自己或第三人不法之所有，基於詐欺取財及洗錢等
    犯意聯絡，分別於附表所示之時間，以附表所示方式詐騙附
    表所示之王崇懿、王賀伯，致王崇懿等2人陷於錯誤，而依
    詐騙集團成員指示匯款如附表所示款項至上開中信帳戶後，
    旋遭詐騙集團以網路銀行轉帳之方式轉出一空。嗣王崇懿等
    2人察覺受騙後報警處理，始循線查悉上情。
二、案經王崇懿、王賀伯訴由臺中市政府警察局霧峰分局報告偵
    辦。
　　　　證據並所犯法條
一、證據清單及待證事實
編號 證據名稱 待證事實 1 被告張銓祐於警詢之供述 坦承將上開中信帳戶以約定5至7天8萬元之對價租用予「林琳」之事實。 2 ①告訴人王崇懿於警詢中之指訴 ②告訴人王崇懿提供之LINE對話紀錄1份 ③被告中信帳戶交易明細表1份 ④受理詐騙帳戶通報警示簡便格式表、金融機構聯防機制通報單、內政部警政署反詐騙諮詢專線紀錄表各1份 告訴人王崇懿遭詐騙集團所騙，而匯款附表所示款項至被告上開中信帳戶之事實。 3 ①告訴人王賀伯於警詢中之指訴 ②告訴人王賀伯提供之LINE對話紀錄、網路銀行交易明細擷圖各1份 ③被告中信帳戶交易明細表1份 ④受理詐騙帳戶通報警示簡便格式表、金融機構聯防機制通報單、內政部警政署反詐騙諮詢專線紀錄表各1份 告訴人王賀伯遭詐騙集團所騙，而匯款附表所示款項至被告上開中信帳戶之事實。 4 被告提供與「林琳」之LINE對話紀錄1份 被告配合「林琳」辦理上開中信帳戶之約定帳戶，並協議依此辦理可獲得對價之事實。 
二、核被告張銓祐所為，係犯刑法第30條第1項、第339條第1項
    之幫助詐欺取財，及刑法第30條第1項、違反洗錢防制法第1
    4條第1項之幫助洗錢等罪嫌。被告以一提供上開帳戶之幫助
    行為，同時觸犯幫助詐欺取財及幫助洗錢罪名，為想像競合
    犯，請依刑法第55條規定，從一重之幫助洗錢罪處斷。被告
    以幫助掩飾、隱匿犯罪所得之意思，參與洗錢構成要件以外
    之行為，為幫助犯，請審酌依刑法第30條第2項規定，按正
    犯之刑減輕之。被告自承所獲犯罪所得300元（110年8月8日
    收取餐費300元），請依刑法第38條之1第1項之規定宣告沒
    收之，並於全部或一部不能沒收或不宜執行沒收時，追徵其價
    額。
三、依刑事訴訟法第251條第1項提起公訴。
　　此　致
臺灣臺中地方法院
中　　華　　民　　國　 111　　年　　3 　　月　　15　　日
　　　　　　　　　　　　　　　檢　察　官 詹益昌
本件正本證明與原本無異　　　　　　　　　　　　　　　　　
中　　華　　民　　國　 111　　年　　3 　　月　　22　　日
                              書  記  官  許偲庭
附錄本案所犯法條全文
中華民國刑法第30條
幫助他人實行犯罪行為者，為幫助犯。雖他人不知幫助之情者，
亦同。
幫助犯之處罰，得按正犯之刑減輕之。
中華民國刑法第339條
意圖為自己或第三人不法之所有，以詐術使人將本人或第三人之
物交付者，處 5 年以下有期徒刑、拘役或科或併科 50 萬元以
下罰金。
以前項方法得財產上不法之利益或使第三人得之者，亦同。
前二項之未遂犯罰之。
洗錢防制法第2條
本法所稱洗錢，指下列行為：
一、意圖掩飾或隱匿特定犯罪所得來源，或使他人逃避刑事追訴
    ，而移轉或變更特定犯罪所得。
二、掩飾或隱匿特定犯罪所得之本質、來源、去向、所在、所有
    權、處分權或其他權益者。
三、收受、持有或使用他人之特定犯罪所得。
洗錢防制法第14條
有第二條各款所列洗錢行為者，處 7 年以下有期徒刑，併科新
臺幣 5 百萬元以下罰金。
前項之未遂犯罰之。
前二項情形，不得科以超過其特定犯罪所定最重本刑之刑。
附表：
編號 告訴人 詐騙時間、方式 告訴人匯款帳戶 匯款時間（依受款帳戶交易時間） 匯款方式 匯款金額（新臺幣） 1 王崇懿 於110年8月7日13時30分許，詐欺集團成員以Instagram帳號「Chi   77」及Line帳號「ii1065」、「懷宇」，向告訴人王崇懿佯稱：可投資獲利云云。 永豐商業銀行0000000000000號帳戶 110年8月7日18時37分 以網路銀行辦理轉帳匯款 2萬1,000元 2 王賀伯 於110年8月1日13時30分許，詐欺集團成員以Instagram不明帳號及Line帳號「Mia」、「懷宇」，向告訴人王賀伯佯稱：可投資獲利云云。 台新國際商業銀行00000000000000號帳戶 110年8月7日18時40分 以網路銀行辦理轉帳匯款 2萬元 

--------------------------------------------------------
附件二：
臺灣臺中地方檢察署檢察官移送併辦意旨書              仕股
                                     111年度偵字第5936號
                                    111年度偵字第11041號
　　被　　　告　張銓祐　男　24歲（民國00年0月00日生）
　　　　　　　　　　　　住○○市○里區○○路00○0號
　　　　　　　　　　　　居臺中市○○區○○○路00號3樓之8
　　　　　　　　　　　　國民身分證統一編號：Z000000000號
上列被告因違反洗錢防制法等案件，業經偵查終結，認為應移請
臺灣臺中地方法院併案審理，茲將犯罪事實、證據並所犯法條及
併案意旨分述如下：
一、犯罪事實
　㈠張銓祐依一般社會生活通常經驗，本可預見將金融機構帳戶提
    供予不相識之人使用，可能幫助詐欺集團作為不法收取他人款
    項及提領特定犯罪所得之用，以遂其掩飾或隱匿犯罪所得財物
    ，竟在結果發生不違背其本意下，容任其所提供之金融帳戶可
    能被詐欺集團利用，造成詐欺取財、掩飾隱匿贓款去向結果之
    發生，而意圖為第三人不法之所有，基於幫助詐欺取財及幫
    助掩飾、隱匿特定犯罪所得之不確定故意，於民國110年8月4日
    某時許，在新北市○○區○○路00號（沃客商旅三重館），將其
    所申設使用之中國信託商業銀行帳號000000000000號帳戶（
    下稱中信帳戶）之網路銀行帳號、密碼，提供予某真實姓名
    、年籍均不詳，Facebook暱稱為「林琳」之詐欺集團成員，並
    約定以新臺幣（下同）8萬元之對價，使「林琳」得租用上
    開中信帳戶5至7天，供詐欺集團成員用於收受詐欺犯罪所得
    並掩飾、隱匿資金去向。嗣詐欺集團成員取得上開中信帳戶後
    ，意圖為自己或第三人不法之所有，基於詐欺取財及洗錢等
    犯意聯絡，分別於附表所示之時間，以附表所示方式詐騙附
    表所示之徐青萍、陳怡如，致徐青萍等2人陷於錯誤，而依
    詐騙集團成員指示匯款如附表所示款項至上開中信帳戶後，
    旋遭詐騙集團以網路銀行轉帳之方式轉出一空。嗣徐青萍等
    2人察覺受騙後報警處理，始循線查悉上情。
　㈡案經徐青萍訴由臺南市政府警察局白河分局、陳怡如訴由花
    蓮縣警察局吉安分局報告偵辦。
二、證據清單及待證事實
編號 證據名稱 待證事實 1 ①告訴人徐青萍於警詢中之指訴 ②告訴人徐青萍提供之LINE對話紀錄擷圖、網路銀行交易擷圖各1份 ③被告張銓祐之中信帳戶交易明細表1份 ④受理詐騙帳戶通報警示簡便格式表、金融機構聯防機制通報單、內政部警政署反詐騙諮詢專線紀錄表各1份 告訴人徐青萍遭詐騙集團所騙，而匯款附表所示款項至被告上開中信帳戶之事實。  2 ①告訴人陳怡如於警詢中之指訴 ②告訴人陳怡如提供之LINE對話紀錄擷圖、網路銀行交易擷圖各1份 ③被告之中信帳戶交易明細表1份 ④受理詐騙帳戶通報警示簡便格式表、金融機構聯防機制通報單各1份 告訴人陳怡如遭詐騙集團所騙，而匯款附表所示款項至被告上開中信帳戶之事實。 3 中國信託商業銀行股份有限公司111年4月2日函文1份 被告於110年8月5日約定5組轉入帳號，復於同月7日再約定2組轉入帳號等事實。 
三、所犯法條
　　核被告張銓祐所為，係犯刑法第30條第1項、第339條第1項
    之幫助詐欺取財，及刑法第30條第1項、違反洗錢防制法第1
    4條第1項之幫助洗錢等罪嫌。被告以一提供上開帳戶之幫助
    行為，同時觸犯幫助詐欺取財及幫助洗錢罪名，為想像競合
    犯，請依刑法第55條規定，從一重之幫助洗錢罪處斷。被告
    以幫助掩飾、隱匿犯罪所得之意思，參與洗錢構成要件以外
    之行為，為幫助犯，請審酌依刑法第30條第2項規定，按正
    犯之刑減輕之。
四、併案理由
　　被告前因交付本案帳戶之幫助詐欺取財、洗錢等行為，經本
    署檢察官於111年3月15日以111年度偵字第1693號提起公訴，
    現由貴院以111年度金訴字第503號案件（敏股）審理中，有該案
    起訴書、本署刑案資料查註紀錄表各1份在卷可參。本案被告所
    為與前開案件之事實，係同一個交付帳戶供他人使用行為，
    而造成數被害人遭詐騙之結果，兩案屬一行為觸犯數罪名之
    想像競合關係，為法律上一罪之同一案件，爰請依法併予審
    理。
　　此　致
臺灣臺中地方法院
中　　華　　民　　國　 111　　年　　4 　　月　　18　　日
　　　　　　　　　　　　　　　檢　察　官　詹益昌
附錄本案所犯法條全文
中華民國刑法第30條
幫助他人實行犯罪行為者，為幫助犯。雖他人不知幫助之情者，
亦同。
幫助犯之處罰，得按正犯之刑減輕之。
中華民國刑法第339條
意圖為自己或第三人不法之所有，以詐術使人將本人或第三人之
物交付者，處 5 年以下有期徒刑、拘役或科或併科 50 萬元以
下罰金。
以前項方法得財產上不法之利益或使第三人得之者，亦同。
前二項之未遂犯罰之。
洗錢防制法第2條
本法所稱洗錢，指下列行為：
一、意圖掩飾或隱匿特定犯罪所得來源，或使他人逃避刑事追訴
    ，而移轉或變更特定犯罪所得。
二、掩飾或隱匿特定犯罪所得之本質、來源、去向、所在、所有
    權、處分權或其他權益者。
三、收受、持有或使用他人之特定犯罪所得。
洗錢防制法第14條
有第二條各款所列洗錢行為者，處 7 年以下有期徒刑，併科新
臺幣 5 百萬元以下罰金。
前項之未遂犯罰之。
前二項情形，不得科以超過其特定犯罪所定最重本刑之刑。
附表：
編號 告訴人 詐騙時間、方式 告訴人匯款帳戶 匯款時間（依受款帳戶交易時間） 匯款方式 匯款金額（新臺幣） 1 徐青萍 於110年6月11日前某時許，詐欺集團成員以通訊軟體Line暱稱「許紹群」、「姜先生」、「林教授」、「monica」、「定緯老師」、「淇淇總監」等帳號，向告訴人徐青萍佯稱：可投資獲利云云。 國泰世華商業銀行000000000000號帳戶 110年8月6日16時36分 以網路銀行辦理轉帳匯款 97萬元 2 陳怡如 於110年7月23日14時許，詐欺集團成員以通訊軟體Line暱稱「姵芸」、「芯」、「凱宥」等帳號，向告訴人陳怡如佯稱：可操作外匯獲利云云。 玉山商業銀行0000000000000號帳戶 110年8月9日15時8分 以網路銀行辦理轉帳匯款 5萬元     110年8月9日15時49分  5萬元